【裁判字號】    98,抗,1060
【裁判日期】    981022
【裁判案由】    聲請具保停止羈押
【裁判全文】
臺灣高等法院臺中分院刑事裁定          98年度抗字第1060號
抗  告  人
即  聲請人  乙○○
被      告  甲○○
                    （現羈押在臺灣彰化看守所）
上列抗告人即因被告違反毒品危害防制條例案件，聲請具保停止
羈押，不服臺灣彰化地方法院98年度聲字第1872號，中華民國98
年9月29日第一審裁定，提起抗告，本院裁定如下：
    主  文
抗告駁回。
    理  由
一、本件抗告意旨略以：抗告人乙○○（被告之父）以被告所犯
    為死刑、無期徒刑或最輕本刑5年以上有期徒刑之罪，雖有
    刑事訴訟法第101條第1項第3款之羈押事由，然縱使被告所
    犯為重罪，如並無逃亡、逃亡危險或使案情晦暗之危險，仍
    為欠缺羈押之必要性要件，應以具保或限制住居等方法即足
    以確保刑事審判或執行程序之進行。又本案並無刑事訴訟第
    101條第1項第1款或第2款之事由存在，且原審亦未說明本案
    中究竟有何具體事證足以證明確有非予羈押顯難進行審判或
    執行之情事，而無法以具保或限制住居等方法以代羈押。被
    告遭羈押解除禁見期間，抗告人多次至看守所探視被告，被
    告對於犯行後悔不已，且萬分掛念家中高齡之父母及相念相
    交多年即將完婚之女友，被告願坦然面對司法制裁，僅希望
    入監前得以盡人子孝道、陪伴父母，懇請撤銷原裁定，准予
    具保云云。
二、按羈押被告之目的，其本質在於確保訴訟程序得以順利進行
    、或為確保證據之存在與真實、或為確保嗣後刑罰之執行，
    而對被告所實施剝奪其人身自由之強制處分，而被告有無羈
    押之必要，法院僅須審查被告犯罪嫌疑是否重大、有無羈押
    原因、以及有無賴羈押以保全偵審或執行之必要，由法院就
    具體個案情節予以斟酌決定，如就客觀情事觀察，法院許可
    羈押之裁定或延長羈押之裁定，在目的與手段間之衡量並無
    明顯違反比例原則情形，即無違法或不當可言，且關於羈押
    原因之判斷，尚不適用訴訟上之嚴格證明原則。又被告經法
    官訊問後，認為犯罪嫌疑重大，而有「所犯為死刑、無期徒
    刑或最輕本刑為五年以上有期徒刑之罪者」之情形，非予羈
    押，顯難進行追訴、審判或執行者，得羈押之；羈押之被告
    ，有左列情形之一者，如經具保聲請停止羈押，不得駁回︰
    一、所犯最重本刑為3年以下有期徒刑、拘役或專科罰金之
    罪者。但累犯、常業犯、有犯罪之習慣、假釋中更犯罪或依
    第101條之1第1項羈押者，不在此限。二、懷胎5月以上或生
    產後2月未滿者。三、現罹疾病，非保外治療顯難痊癒者。
    刑事訴訟法第101條第1項第3款、第114條款分別定有明文。
三、經查本件被告涉犯毒品危害防制條例之罪，經檢察官以涉犯
    販賣第一級毒品及第二級毒品之罪聲請羈押，於原審訊問時
    被告坦承確係有幫忙朋友「調貨」，並非販賣且未賺錢，惟
    就檢察官卷附其交易過程，其朋友指證係向被告購買，顯見
    其所涉犯係最輕本刑為5年以上有期徒刑之罪，嫌疑重大。
    法院對被告執行羈押，本質上係為保全被告使訴訟程序得以
    順利進行，或為保全證據，或為保全對被告刑罰之執行之目
    的，而對被告所實施之剝奪人身自由之強制處分，是對被告
    有無羈押之必要，當由法院以上述羈押之目的依職權為目的
    性之裁量。原審審酌抗告人所涉前揭犯罪，對於社會治安、
    他人生命、身體安全危害甚鉅，衡諸比例原則，非予羈押，
    顯難進行追訴、審判，而有羈押之必要，經核並無不合。又
    被告所涉前揭犯罪，非屬法定最重本刑3年以下有期徒刑、
    拘役、或專科罰金之罪；又其為男性，並無懷胎之可能；且
    被告亦無罹患疾病，並無保外就醫之必要，均無合於刑事訴
    訟法第114條各款之事由。是以原審經訊問被告及實體審理
    相關事證後，認被告具刑事訴訟法第101條第1項第3款規定
    之羈押原因，而有羈押之必要，認事用法，核無不當。抗告
    意旨仍執陳詞指摘原審裁定不當，並無理由，應予駁回。
據上論斷，應依刑事訴訟法第412條，裁定如主文。
中    華    民    國    98    年    10    月    22    日
            刑事第六庭  審判長法  官   李  文  雄
                              法  官   陳  如  玲
                              法  官   邱  顯  祥
上列正本證明與原本無異。
不得再抗告。
                              書記官  許  美  惠
中    華    民    國    98    年    10    月    22    日


司法院資訊處製作；財團法人民間司法改革基金會備份。
